臺灣板橋地方法院刑事判決　　　　　　　95年度訴字第2757號
公　訴　人　臺灣板橋地方法院檢察署檢察官
被　　　告　甲○○
選任辯護人　謝新平律師
被　　　告　乙○○
指定辯護人　本院公設辯護人丁○○
上列被告因違反毒品危害防制條例案件，經檢察官提起公訴（九
十五年度偵字第一五二九六號、第一五二九七號），本院判決如
下：
    主  文
甲○○販賣第一級毒品，未遂，處有期徒刑柒年陸月。扣案之第
一級毒品海洛因驗餘淨重合計零點玖肆公克（貳包裝）、零點柒
貳公克（柒包裝），均沒收銷燬之；包裝上揭第一級毒品海洛因
之外包裝袋玖個、分裝夾鏈袋拾個、電子磅秤壹個、分裝器肆
支、葡萄糖粉壹包，均沒收之。
乙○○共同連續轉讓第一級毒品，處有期徒刑貳年。扣案之第一
級毒品海洛因驗餘淨重合計零點玖肆公克（貳包裝），沒收銷燬
之；包裝第一級毒品海洛因之外包裝袋貳個、未扣案新臺幣貳仟
元，均沒收之；新臺幣貳仟元，如全部或一部不能沒收時，應以
其財產抵償之。
    事  實
一、甲○○與乙○○均有施用毒品之惡習，林仲秋因施用毒品偶
    至臺北縣板橋市○○路五十巷七十一弄九號五樓甲○○借住
    處，探望甲○○。甲○○（轉讓毒品部分犯行未據檢察官處
    理）與乙○○均明知海洛因係毒品危害防制條例所公告列管
    之第一級毒品，不得非法轉讓，甲○○因其自身有施用毒品
    之習性（施用毒品犯行另由檢察官偵辦中），時有購入海洛
    因，以備不時之需，竟為滿足友人丙○○施用毒品之需求，
    受其請求，基於有償轉讓之犯意，於民國九十五年六月十三
    日某時，在上址甲○○之住處，將其所有之海洛因一包（未
    查扣無法確知重量），委託在該處有轉讓之概括犯意聯絡之
    乙○○，持往上址樓下交付予丙○○，並收取款項新臺幣（
    下同）二千元。甲○○為供己施用之目的，再於九十四年六
    月十七日下午八時三十分許，在臺北縣板橋市○○路某處電
    動玩具店內，以一萬三千元之代價購入重量不詳之海洛因後
    （數量應等同或多於下揭扣案之海洛因），因再接獲丙○○
    之請求，欲以五千元購買海洛因施用，竟另起意圖營利之犯
    意，購買葡萄糖粉，以分裝器及磅秤等工具，將之加入所購
    之海洛因內加以稀釋，並分裝成小包裝後，於同日下午十時
    二十五分許，在上址住處內，將已稀釋完成內含海洛因成分
    之白色粉末二包（內含海洛因成分，驗餘淨重○．九四公克
    ），交由無營利意圖而有轉讓犯意，適在上址甲○○住處之
    乙○○，攜往樓下交予丙○○，著手販賣海洛因，嗣於同日
    下午十時三十分許乙○○持上揭海洛因二包，至上址甲○○
    住處樓下，正欲交予取出五千元之丙○○時，遭在旁埋伏已
    久之警察，當場查獲而未遂。並在乙○○手中扣得上揭海洛
    因二包，又在甲○○上址住處內，查扣海洛因七包（內含海
    洛因成分之粉末，合計驗餘淨重○．七二公克）、分裝夾鏈
    袋三十個、電子磅秤一個、分裝器四支、葡萄糖粉一包。
二、案經臺北縣政府警察局土城分局移送臺灣板橋地方法院檢察
    署檢察官偵查起訴。
    理  由
一、訊據被告甲○○、乙○○，被告乙○○就上揭轉讓海洛因之
    犯行坦承不諱，被告甲○○則否認有販賣海洛因之犯行，被
    告甲○○辯稱：伊未販賣海洛因予丙○○，警方在伊住處樓
    下及住處所查獲之海洛因，均係被告乙○○帶至伊住處，非
    伊所有，被告乙○○將海洛因持交丙○○之事非伊指使，亦
    不知情，伊會在警詢、偵查中坦承販賣毒品之事，係伊沒有
    錢購買毒品及戒毒的時候，被告乙○○很關心伊，並提供毒
    品及便當予伊，因之案發時，被告乙○○在警局叫伊承認犯
    案，並告知該案不會判很久，伊才會在警局、偵查中承認，
    惟後來被告乙○○即對伊之案件不聞不問，並由伊之母親借
    錢請律師，所以在審判時伊才否認犯行云云。經查：
  (一)被告乙○○於九十五年六月十三日某時、同年月十七日下午
    十時三十分許，先後在上址被告甲○○之住處，將甲○○所
    有之海洛因一包、二包，持往上址樓下交付予丙○○，並收
    取款項二千元，五千元 (此部分未收得）之轉讓海洛因之犯
    行，除經被告乙○○於警詢、偵查及本院審理時自承不諱外
    ，核與被告甲○○在警詢、偵查中之供述相符合，並有證人
    丙○○於警詢、偵查及本院審理時之證詞、證人即查獲之警
    員王坤堂於偵查中之證詞足按。扣案被告乙○○持交予丙○○之白色粉末二包，內含海洛因成分，驗餘淨重○．九四公
    克，亦有卷附法務部調查局九十五年七月十日調科壹字第○
    六○○一二○九三號鑑定通知書可查，並有扣案之海洛因二
    包可資佐證，上揭共犯甲○○警詢中之供詞、證人丙○○於
    警詢中之證詞，雖為審判外之陳述，當事人在本院言詞辯論
    終結前未聲明異議，或未聲請傳訊行交互詰問，本院審酌該
    等證詞作成時之情況，認為適當，依刑事訴訟法第一百五十
    九條之五第二項有證據能力；另共犯甲○○、證人丙○○及
    王坤堂於偵查中之證詞，係在偵查中向檢察官所為之陳述，
    並無顯不可信之情況，依同法第一百五十九條之一第二項亦
    有證據能力。被告乙○○，因偶至被告甲○○住處，為被告
    甲○○先後交付海洛因予買家，並收取二千元，前次因被告
    乙○○所交予丙○○之海洛因數量無法確定，即無基礎供計
    算被告甲○○是否有營利意圖，第二次被告甲○○雖經本院
    認定有營利之意圖（詳次項說明），惟卷查無證據足認被告
    乙○○就交付海洛因之行為係為營利意圖，再則亦無證據，
    足證就被告甲○○以營利意圖販賣海洛因之犯行，被告乙○○已有明知，並有犯意聯絡，雖被告乙○○所為已屬交付海
    洛因之行為，因主觀上之營利意圖及就此之犯意聯絡，均無
    法證明，故僅能就被告乙○○主觀認知之範圍，認定係轉讓
    海洛因之行為，是被告乙○○之犯行明確，應依法論科。
  (二)被告甲○○上揭販賣海洛因之犯行，業據被告甲○○於警詢
    中自承：「我接獲男子丙○○打電話向我購買毒品，剛好乙○○要下樓買東西，我便請他將一級毒品海洛因二包，拿到
    樓下交給丙○○並向他收取新臺幣五千元，因為警方在樓下
    查獲到正在交易的乙○○及丙○○，所以警方便把他們帶到
    樓上我的住處查獲到其他毒品及器具。我也向警方坦承毒品
    及器具均是我所有。」等語（見九十五年度偵字第一五二九
    七號卷第八頁），再於偵查中供承：「（警方在你住處扣得
    之毒品、分裝袋等物是何人所有？）是我的。」、「（問：
    另警方從林（秋仲）身上起獲的海洛因二包是否你的？）是
    我交給林，要代轉給俞（帥君），並要林代收五千元。」等
    語（見同上卷第三十六頁），核與被告乙○○在警詢、偵查
    及本院審理時之證詞相符合，同案被告乙○○於本院審理時
    拒絕作證，其在警詢、偵查中之證詞，互核一致，當事人就
    其證據能力均無異議，本院亦認作成之情況適當，並無顯不
    可信之情形，依刑事訴訟法第一百五十九條之一第二項、第
    一百五十九條之五第二項之規定，均有證據能力，並有證人
    丙○○於警詢中所證：「我打電話0000000000向
    甲○○購買新臺幣五千元的海洛因，但他叫乙○○拿毒品來
    跟我交易。」、「我拿新臺幣五千元向乙○○購買海洛因時
    遭警方當場查獲，警方於乙○○身上起獲海洛因二包，並於
    我身上扣得預備購買毒品之金錢新臺幣五千元。」等語（見
    九十五年度偵字第一五二九七號卷第二十一、二十二頁），
    偵查中結證稱：「我用公用電話打電話給甲○○00000
    00000，我跟他約說要買毒品海洛因五千元二包，他就
    叫我去吳鳳路五十巷七十一弄九號，就是王家樓下，我坐計
    程車約晚上九點到，到時我就打電話給王，叫他下來，結果
    是乙○○下樓，我正在數錢拿貨時，警察就出現，就當場抓
    到我跟林，從我身上扣到五千元，林身上查到二包海洛因。
    」等語（見同上偵卷第四十頁），交易過程核與查獲之警員
    證人王坤堂於偵查中之證詞符合（見同上卷第五十四頁），
    證人丙○○雖於本院審理時翻異上詞，證稱毒品係其與被告
    二人合資購入者云云，此部分與其在警詢中之證詞不符處，
    即丙○○警詢之筆錄有關被告甲○○販賣毒品及乙○○交付
    毒品之犯行部分，其先前警詢之證詞，依與偵查中一致，並
    與乙○○所供相符，於案發後隨即遭警詢問，未及深思說詞
    以圖免被告二人罪責，所證自具有較可信之情況，又為證明
    被告二人犯罪所必要，依刑事訴訟法第一百五十九條之二之
    規定，有證據能力。扣案之白色粉末二包、在被告甲○○住
    處扣案之白色粉末七包均含海洛因成分，分別驗餘淨重合計
    ○．九四公克（二包）、○．七二公克（七包），此有卷附
    法務部調查局九十五年七月十日調科壹字第○六○○一二○
    九三號、第000000000號鑑定通知書各一紙可查，
    復有扣案分裝夾鏈袋三十個、電子磅秤一個、分裝器四支、
    葡萄糖粉一包足資佐證。
  (三)被告甲○○於警詢、偵查中分供承：扣案之海洛因係於九十
    四年六月十七日下午八時三十分許，在臺北縣板橋市○○路
    某處電動玩具店內，以一萬三千元之代價，向真實姓名不詳
    綽號「小玉」之成年女子所購入，並於購入後再加入葡萄糖
    粉稀釋後，分別以每包二至三千元之價錢出售等語。查被告
    為警在住處查扣之分裝完成之海洛因小包裝即有七包，重量
    分成二種，其中有警秤毛重○．三公克之三包、警秤毛重○
    ．二公克之四包，雖卷內無證據足資證明，被告販入之海洛
    因之總重量，惟依被告上揭供詞，如計算已扣案之海洛因，
    其出售之價額至少可得一萬四千元以上（七包乘二千元），
    加上正欲販賣予丙○○之五千元海洛因，顯已超過購入之價
    額一萬三千元，其差額即屬營利之範圍，是被告甲○○販賣
    海洛因有營利之意圖已經明確。被告雖於本院審理時辯稱：
    扣案之海洛因、分裝夾鏈袋、電子磅秤、分裝器、葡萄糖粉
    等物品非其所有，伊係因為被告乙○○所求才承認犯行云云
    ，惟查被告此一辯詞與其在警詢、偵查中之屢次供詞均不相
    符，又被告乙○○於警詢、偵查中均坦承有將海洛因交予丙○○之犯行，在本院準備程序中，本院受命法官告知被告乙○○檢察官起訴罪名係與被告甲○○係共犯販賣第一級毒品
    罪，是否認罪時，被告乙○○就此仍為認罪之陳述，此有本
    院準備程序筆錄可按，是被告乙○○自始即承認所犯罪行，
    被告甲○○縱使承認犯罪，亦對其所犯罪行及刑責毫無助益
    ，其顯無必要，令被告甲○○承認犯罪；若果確祇有被告乙○○一人販賣毒品，被告甲○○確屬完全無涉，依被告甲○○所述，被告二人之交情，被告乙○○顯無攀誣之可能，且
    衡之被告甲○○在警詢、偵查中，非但可供出被告乙○○將
    毒品交予丙○○之過程，並就毒品之來源，扣案物之用途，
    購入毒品後有無加以稀釋及毒品販出之價格均有詳細之供述
    ，若其對本案毒品之販售毫無認知，豈可能供出如此明確又
    前後一致之事實，所辯即難以採信，本件事證明確，被告等
    之犯行堪以認定，應依法論科。
二、按毒品危害防制條例所規定之販賣毒品罪，雖未明示以「營
    利之意圖」為其犯罪構成要件，然所謂「販」者，既係指賤
    買貴賣，或買賤賣貴而從中取利之商人而言。則「販賣」一
    語，在文義解釋上當然已寓含有買賤賣貴而從中取利之意思
    存在。且從商業交易原理與一般社會觀念而言，販賣行為在
    通常情形下，仍係以牟取利益為其活動之主要誘因與目的。
    因之，以行為人在主觀上具有營利之意圖作為販賣毒品罪之
    成立要件，自難謂與「販賣」之文義解釋有違，此有最高法
    院六十七年台上第二五○○號、六十九年台上第一六七五號
    判例足供參照。再則刑法上犯罪類型為「販賣」者之既、未
    遂，以買賣之標的物已否交付為區分標準；如僅就買賣之內
    容意思表示一致，而尚未交付標的物時，應論以販賣未遂。
    而共同正犯之所以應對其他共同正犯所實施之行為負其全部
    責任者，以就其行為有犯意之聯絡為限，若他犯所實施之行
    為，超越原計畫之範圍，而為其所難預見者，則僅應就其所
    知之程度，令負責任，未可概以共同正犯論，此亦有最高法
    院三十年上字第二一三二號、五十年台上字第一○六○號判
    例、八十九年度台上字第二九九號、第二七九八號判決可資
    參考。查被告甲○○意圖營利，將上揭海洛因二包販賣予丙○○，在交付前即為警查獲，是核被告甲○○所為，係犯毒
    品危害防制條例第四條第六項第一項販賣第一級毒品未遂罪
    。起訴書誤為販賣第一級毒品既遂罪，係誤解法律所致，應
    予更正。被告乙○○雖著手為販賣毒品之交付行為，但在主
    觀上，無證據證明已有營利之認識，已詳述如上，核其所為
    ，係犯同條例第八條第一項之轉讓第一級毒品罪。起訴書認
    被告乙○○係犯毒品危害防制條例第四條第一項之販賣第一
    級毒品罪，核有未洽，事實同一，適用法條應予變更。被告
    甲○○、乙○○於九十四年六月十三日該次轉讓毒品犯行，
    彼此間有犯意聯絡及行為分擔，均為共同正犯。被告甲○○
    販賣前後、被告乙○○轉讓前後，持有海洛因之低度行為，
    為其販賣未遂、轉讓之高度行為所吸收，均不另論罪。按被
    告乙○○行為後，刑法第五十六條業經修正刪除，於九十四
    年二月二日經總統公布，並自九十五年七月一日起施行，亦
    即被告乙○○基於概括犯意所為之數行為，自九十五年七月
    一日起已不再成立連續犯而得論以一罪，而應依具體行為之
    性質論罪。查被告乙○○之本案先後二次轉讓海洛因之犯行
    ，犯罪時間均發生於修法施行之前，被告乙○○所為之各次
    行為，時間、地點各均獨立，依修正前刑法第五十六條之規
    定，論以連續犯之一罪對被告乙○○較為有利，依刑法第二
    條第一項前段之規定，自應適用修正前之刑法第五十六條之
    規定論以連續犯。被告乙○○於上揭時間先後轉讓二次海洛
    因，一次既遂，一次未遂，時間緊接，觸犯構成要件相同之
    罪名，顯係基於概括犯意，為連續犯，應依修正前刑法第五
    十六條之規定，以轉讓海洛因既遂一罪論，並加重其刑。被
    告乙○○所為轉讓海洛因既遂犯行，雖未載於起訴書中，惟
    此部分事實與已經起訴，經本院判決有罪之轉讓第一級毒品
    未遂罪，有裁判上一罪之連續犯關係，為起訴效力之所及，
    本院自應併予審究。被告甲○○行為後，刑法有關未遂犯及
    刑法第六十四條、第六十五條有關死刑、無期徒刑減輕之規
    定，均經於上揭時間修正公布並施行，修正後障礙未遂之規
    定，無何有利被告甲○○，而修正後死刑減輕為無期徒刑，
    無期徒刑減輕為二十年以下十五年以上有期徒刑，顯不利被
    告甲○○（原規定無期徒刑減輕為七年以上有期徒刑，死刑
    減輕為無期徒刑或十五年以下十二年以上有期徒刑），自均
    應適用修正前之舊法，被告甲○○已著手於販賣行為之實施
    ，惟因在交付毒品前即為警員查獲而不遂，其販賣未遂犯行
    ，應依修正前之刑法第二十六條前段未遂犯之規定，減輕其
    刑。爰審酌被告甲○○、乙○○二人均有施用毒品惡習，竟
    不思戒除毒癮，被告甲○○反而購入毒品供己施用外，甚且
    販賣友人施用，被告乙○○亦將毒品持交他人，渠等所為無
    疑助長毒品市場之交易熱度，並嚴重影響社會秩序，國民身
    體健康，惡性非輕，被告甲○○犯後設詞狡飾犯行，法治觀
    念明顯淡薄，不宜輕縱，被告乙○○犯後已經坦承犯行，知
    所悔悟，併慮及其犯罪動機、販賣、轉讓毒品之數量及所得
    等一切情狀，分別量處如主文所示之刑，以示懲儆。末查，
    扣案海洛因驗餘淨重合計○．九四公克（二包）、○．七二
    公克（七包），均係查獲之毒品，應依毒品危害防制條例第
    十八條第一項前段之規定，沒收銷燬之；另依毒品危害防制
    條例第十九條第一項之規定：犯第四條至第九條、第十二條
    、第十三條或第十四條第一項、第二項之罪者，其供犯罪所
    用或因犯罪所得之財物，均沒收之，如全部或一部不能沒收
    時，追徵其價額或以其財產抵償之；上開規定所稱「追徵其
    價額」者，必限於所沒收之物為金錢以外之其他財物而無法
    沒收時，始應追徵其價額，使其繳納與原物相當之價額。如
    所得財物為金錢而無法沒收時，應以其財產抵償之，而不發
    生追徵價額之問題，最高法院九十三年度臺上字第二七四三
    號判決意旨參照。據此，扣案上揭海洛因之外包裝袋九只、
    分裝夾鏈袋三十個、電子磅秤一個、分裝器四支、葡萄糖粉
    一包及犯罪所得二千元，均係被告甲○○所有，業經詳述如
    上，且或供被告等販賣、轉讓毒品所用之物，或犯罪所得之
    財物，應依上揭毒品危害防制條例第十九條第一項之規定，
    均宣告沒收之，如犯罪所得二千元全部或一部不能沒收時，
    應以其財產抵償之。至於扣案之注射針筒五支及行動電話一
    支，並無證據證明與本件犯行有直接關係，無從併予宣告沒
    收，附此敘明。
三、事實欄所載被告甲○○所犯轉讓第一級毒品海洛因之犯行，
    未據檢察官載明於起訴書上，又與本院認定被告甲○○所犯
    販賣第一級毒品罪行，構成要件互殊，無裁判上一罪之連續
    犯關係，既未經起訴，本院自無從併予審理；至於證人丙○○於本院審理時供前具結，仍就被告甲○○、乙○○等如事
    實欄所載，販賣未遂及轉讓海洛因之犯行，犯罪有重要關係
    之事項作證時為：「我不是向甲○○購買，我是跟甲○○、
    乙○○合資跟別人拿毒品。」云云之虛偽陳述，證人丙○○
    並涉及偽證罪嫌，上揭罪行檢察官均未及處理，自應在此敘
    明，併請檢察官依法偵查另行起訴。
據上論斷，應依刑事訴訟法第二百九十九條第一項前段、第三百
條，毒品危害防制條例第四條第一項、第六項、第八條第一項、
、第十八條第一項前段、第十九條第一項，刑法第十一條前段、
第二條第一項前段、第二十八條、修正前刑法第五十六條、修正
前刑法第二十六條前段，判決如主文。
本案經檢察官朱立豪到庭執行職務。
中　　華　　民　　國　　96　　年　　2 　　月　　9 　　日
                 臺灣板橋地方法院刑事第十八庭
                       審判長法　官  連育群
                             法  官  吳幸娥
                             法  官  王綽光
以上正本證明與原本無異
如不服本判決應於送達後10日內向本院提出上訴狀
                             書記官　許清秋
中　　華　　民　　國　　96　　年　　2 　　月　　12　　日
附錄：本案論罪科刑法條全文
毒品危害防制條例第4條第1項、第6項
製造、運輸、販賣第一級毒品者，處死刑或無期徒刑；處無期徒
刑者，得併科新臺幣1 千萬元以下罰金。
前五項之未遂犯罰之。
毒品危害防制條例第八條第一項：
轉讓第一級毒品者，處一年以上七年以下有期徒刑，得併科新臺
幣一百萬元以下罰金。
轉讓第二級毒品者，處六月以上五年以下有期徒刑，得併科新臺
幣七十萬元以下罰金。
